臺灣臺北地方法院民事判決　　　　　　　95年度訴字第4290號
原　　　告　員林紡織股份有限公司
即反訴被告
法定代理人　甲○○
訴訟代理人　徐秀鳳　　律師
被　　　告　隮福股份有限公司
即反訴原告
法定代理人　乙○○
訴訟代理人　楊延壽　　律師
當事人間請求給付貨款事件，本院於中華民國96年1月3日言詞辯
論終結，判決如下：
    主      文
原告之訴及假執行之聲請均駁回。
訴訟費用由原告負擔。
反訴被告應給付反訴原告新臺幣肆拾壹萬玖仟柒佰伍拾元及自民
國九十五年五月二十三日起至清償日止，按年息百分之五計算之
利息。
反訴原告其餘之訴駁回。
反訴訴訟費用由反訴被告負擔五分之三，餘由反訴原告負擔。
本判決第三項得假執行，但反訴被告如以新臺幣肆拾壹萬玖仟柒
佰伍拾元為原告預供擔保，得免為假執行。
    事實及理由
壹、兩造之主張
    一本訴部分：
      (一)原告起訴主張：被告隮福股份有限公司於民國94年12月
        26日向原告員林紡織股份有限公司訂購OE10R規格紗品
        50件，約定每件單價新臺幣 (下同)100,100元，共計53
        0,250元，履行地為正昌國際股份有限公司（以下簡稱
        正昌公司），原告於翌日即履行完畢，然被告卻假藉貨
        物品質異常，拒不付款，惟上開貨物經檢驗皆在ＣＮＳ
        國家標準容許瑕疵範圍以內，被告自應給付上開貨款等
        情。並聲明：1.被告應給付原告530,250元及自95年2月
        26日起至清償日止，按年息百分之計算之利息；2.願供
        擔保請准宣告假執行。
  　  (二)被告則以：其不否認原告於94年12月27日交付紗品50件
　      ，應付貨款530,250元之事實，惟原告於94年3月間所交
        付之人造棉紗有品質嚴瑕疵，經被告下游買主正昌公司
        通知後，被告轉知原告共同會勘處理，經多次協商，確
        認原告所製造之人造棉紗有瑕疵部分之價額為240萬元
        ，該損失由正昌公司自行吸收一半，另一半由被告負擔
        ，而被告負擔部分，原告承諾全額負擔，其付款方式，
        約定以繼續配合交貨，由每件棉紗扣款200元之方式支
        付之，原告自94年6月起至11月間，被告依此方式已再
        向原告訂購1250件棉紗，每件扣款200元，合計原告已
        支付賠償金25萬元，尚餘95萬元未付；又正昌公司於94
        年12月8日再向被告訂購人造棉紗，被告依例於翌日即
        向原告訂購，詎原告僅於同月10日、27日分別交貨50件
        ，即宣佈停產系爭規格之人造棉紗，屢經原告催促，均
        未再交貨，被告不得已解除上開買賣合約，轉向東生紡
        織企業股份有限公司（以下簡稱東生公司）訂貨，但每
        件價金為11,250元，增加1,150元，合計增加支出23萬
        元，此項損害亦應由原告負擔；合計原告承諾支付之賠
        償金93萬元及給付遲延之損害23萬元，共計116萬元，
        被告以此向原告之貨款債權主張抵銷等語，資為抗辯。
        並聲明：1.原告之訴及假執行之聲請均駁回；2.如受不
        利判決，願供擔保請准宣告免為假執行。
    二反訴部分：
    　(一)反訴原告即被告起訴主張：其就上開抵銷後之餘額629,
　　　　750元，訴請反訴被告給付之，爰聲明：反訴被告應給
　　　　付反訴原告629,750元及自反訴起訴狀繕本送達翌日起
　　　  至清償日止，按年息百分之五計算之利息。
      (二)反訴被告即原告則以：反訴被告從未簽署協議書，承諾
        負擔反訴原告對正昌公司120萬元之損害賠償，反訴原
        告應舉證以實其說，縱令反訴被告於94年3月所交付之
        貨物確有瑕疵，而同意以每件人造棉紗扣款200元方式
        補償正昌公司，惟反訴被告曾表示以20萬元補償即為已
        足；又反訴原告所稱尚有200件人造棉紗尚未交付乙節
        ，反訴被告曾向反訴原告表示尚有庫存品足供反訴原告
        所需，惟反訴原告卻遲未定期履行，亦未通知反訴被告
        出貨，反逕向第三人購買人造棉紗200件，其稱反訴被
        告有給付遲延之情事，並無可採，且縱反訴原告擬解除
        契約，其應向反訴被告為意思表示，然其迄未合法通知
        反訴被告解除契約，其要求反訴被告負擔其向第三人購
        買人造棉紗之差價損失，顯無理由等語，資為抗辯。並
        聲明：反訴原告之訴駁回。
貳、兩造不爭執之事實：經本院協商兩造整理爭點，兩造不爭執
    之事項(見本院卷第62頁反面)，經本院文字修正後如下：
    一被告即反訴原告於94年12月8日向原告訂購OE10R（即規格
      為10支之人造棉紗）規格紗品300件，每件單價10,100元
      （未稅），被告即反訴原告於94年12月10日、94年12月27
      日各交付50件，並已送達第三人正昌公司，被告即反訴原
      告已給付50件之貨款，另50件貨款530,250元（含稅）迄
      未給付，又剩餘之200件紗品原告即反訴被告尚未交付。
    二原告即反訴被告已停產OE10R規格紗品，惟仍有庫存。
    三被告即反訴原告因原告即反訴被告迄未交付剩餘之200件
      紗品而轉向第三人東生公司訂購。
    四原告即反訴被告於94年3月所交付之人造棉紗有瑕疵，經
      兩造與正昌公司會勘，正昌公司主張瑕疵部分價額為240
      萬元，被告即反訴原告同意賠償120萬元，被告即反訴原
      告負擔部分由原告即反訴被告於後續交付之紗品每件扣款
      200 元。
    以上有貨物交運單、統一發票、正昌公司採購單、被告付款
    統計表、統一發票及計算表 (本院卷第13、42至49頁)在卷
    可稽，應堪信為真實。
、得心證之理由：經本院協商兩造整理爭點，本件待辯論之事
　　項（本院卷第63頁)，經文字修正及調整順序後後如下：一
    被告即反訴原告抗辯因原告即反訴被告給付有瑕疵得以損害
    賠償債權對原告即反訴被告本件請求主張抵銷有無理由？二
    被告即反訴原告抗辯因原告即反訴被告給付遲延得以損害賠
    償債權對原告即反訴被告本件請求主張抵銷有無理由？茲判
    斷如下：
    一按二人互負債務，而其給付種類相同，並均屆清償期者，
　　　各得以其債務，與他方之債務，互為抵銷，但依債之性質
　　　不能抵銷或依當事人之特約不得抵銷者，不在此限，民法
  　　第334條第1項定有明文。經查，如前開兩造不爭執事項之
　　　四所述，原告即反訴被告於94年3月所交付之人造棉紗有
  　　瑕疵，經兩造與正昌公司會勘，正昌公司主張瑕疵部分價
    　額為240萬元，被告即反訴原告同意賠償120萬元，被告即
      反訴原告負擔部分由原告即反訴被告於後續交付之紗品每
      件扣款200元，並經證人即正昌公司實際負責人戊○○、
      證人即被告即反訴原告公司員公丁○○到庭證述在卷（本
      院卷第75頁反面至76頁反面、79頁)，並有94年6月30日之
      協議書在卷可查 (本院卷第81頁），原告即反訴被告初於
      爭點整理時亦自認其事，其後雖再否認有同意賠償原告
      120 萬元，並稱稱僅同扣至20萬元云云，證人即其員工丙○○亦證稱未見過上開協議書，每件扣200元，是因生意
      上長期行銷策略的考量，未經過原告即反訴被告之同意，
      是在其個人權限範圍內云云（證人丙○○初為原告之訴訟
      代理人，嗣解除委任，其證詞見本院卷第77正面至79頁正
      面)。惟查，原告即反訴被告就其94年3月間售予被告即反
      訴原告而交付予正昌公司之人造棉紗有瑕疵，為兩造所是
      認，並為證人戊○○、丁○○及丙○○證述在卷，三方因
      之協商處理瑕疵問題，當可預見，亦屬常情，雖證人戊○○無法提出三方於94年6月30日協議書之正本，然參其所
      提出之異常處理單（本院卷第82頁)及嗣後被告即反訴原
      告與正昌公司、被告即反訴原告與原告即反訴被告之交易
      中均依每件扣款200元之方式履行等情以觀，足見證人戊○○及丁○○所證協商確定瑕疵品之金額為240萬元，正
      昌公司自行吸收120萬元，扣除前已扣款之10萬元，剩餘
      之110 萬元由被告即反訴原告負擔，並於其後之交易中繼
      續扣款，原告即反訴被告則同意負擔被告即反訴原告之
      120萬元，亦於兩造其後交易中以每件200元扣抵等情，係
      屬真實，而為可採；至於原告即反訴被告及證人丙○○雖
      否認上開情事，然其果不同意，為何於嗣後之交易同意扣
      款，且超出其所稱之20萬元，仍同意繼續扣款，再該協議
      雖由丙○○與被告即反訴原告及正昌公司所達成，然原告
      即反訴被告如不同意，焉同意扣款，縱該200元之扣款，
      為丙○○於權限範圍內所自行決定，亦為原告即反訴被告
      所授與之權限，不能以之謂其效力不及於原告即反訴被告
      。又兩造間，因原告即反訴被告已不再生產系爭人造棉紗
      ，雖有庫存品，但被告即反訴原告認其品質，不符其所需
      ，不再交易，亦為兩造所是認，被告即反訴原告已無從再
      就嗣後交易中以每件貨款扣款200元之方式，滿足其損害
      賠償債權，因此其主張除已扣抵之25萬元外，剩餘之95萬
      元之損害賠償債權部分，與其應付與原告即反訴被告之系
      爭貨款債務530,250元為抵銷，就超出剩餘之419,750元部
      分，提起反訴請求被告給付，即屬有據。
    二次按給付有確定期限者，債務人自期限屆滿時起，負遲延
      責任；給付無確定期限者，債務人於債權人得請求給付時
      ，經其催告而未為給付，自受催告時起，負遲延責任，其
      經債權人起訴而送達訴狀，或依督促程序送達支付命令，
      或為其他相類之行為者，與催告有同一之效力；前項催告
      定有期限者，債務人自期限屆滿時起負遲延責任，民法第
      229條定有明文。又按契約當事人之一方遲延給付者，他
      方當事人得定相當期限催告其履行，如於期限內不履行時
      ，得解除其契約，民法第254條亦著有明文。經查，如前
      開不爭執事項一至三所述，被告即反訴原告於94年12月8
      日向原告即反訴被告購買系爭人造棉紗300件，原告即反
      訴被告僅分別於同月10日及27日各交付50件，其後即宣佈
      停產系爭人造棉紗，剩餘200件，尚未給付，為兩造所是
      認，被告即反訴原告據此主張原告即反訴被告給付遲延，
      依民法第254條之規定解除該200件之買賣契約，並依同法
      第260條請求原告即反訴被告負擔給付遲延之損害賠償責
      任云云，原告即反訴被告則否認被告即反訴原告有催告其
      履行及有向其為解除契約之意思表示。惟查，被告即反訴
      原告於94年12月8日向原告即反訴被告訂購之300件人造棉
      紗，並未有確定之履行期限，按諸民法第229條第2項之規
      定，應於原告即反訴被告受被告即反訴原告催告而未為給
      付時起，負給付遲延之責，被告即反訴原告始得依民法第
      254條規定為解除契約之意思表示，雖證人即被告即反訴
      原告之員工丁○○到庭證稱其或公司員有催告原告即反訴
      被告出貨云云，然證人丁○○受雇於被告即反訴原告，其
      證詞難免偏頗，在無其他證據相佐之下，尚難遽以其證詞
      認定被告即反訴原告已有催告原告即反訴被告履行之情，
      被告即反訴原告雖稱衡諸一般商場交易常情，口頭表達解
      約且另向他公司購買之意思，乃理所當然云云，但是否商
      場交易常情均如此，其亦未舉證以實其說，尚非足採；至
      於原告即反訴被告雖已停產系爭人造棉紗，其庫存品亦不
      合被告即反訴原告及正昌公司之需求，雖皆為兩造所不爭
      執，但原告即反訴被告非不得向其他公司購買或以其他方
      式履行其債務，故仍不能以此免除被告即反訴原告催告之
      義務。因此，本件被告即反訴原告既未催告原告即反訴被
      告履行，原告即反訴被告即無庸負給付遲延責任，從而，
      被告即反訴原告主張原告即反訴被告應負擔其轉向東生公
      司購買系爭人造棉紗增加之費用23萬元，作為給付遲延之
      損害賠償乙節，即乏所據。
    四綜上所述，原告即反訴被告主張被告即反訴原告積欠其貨
      款530,250元固為被告即反訴原告所不否認，但被告即反
      訴原告主張以其對原告即反訴被告之物損害賠償債權120
      萬元，扣除已扣款之25萬元，剩餘之95萬元與原告即反訴
      被告之債權抵銷，亦為有理由，兩相抵銷後，原告即反訴
      被告對被告即反訴原告已無債權存在，原告即反訴被告請
      求被告即反訴原告應給付530,250元及自95年2月26日起至
      清償日止，按年息百分之五計算之利息，即為無理由，應
      予駁回。又被告即反訴原告就上開抵銷後之餘額419,750
      元，提起反訴，請求原告即反訴被告應給付上開金額，及
      自起訴狀繕本送達翌日即95年5月23日（本院卷41頁)至清
      償日止，按年息百分之五計算之法定遲延利息，即為有理
      由，應予准許；至於其請求原告即反訴被告應負給付遲延
      責任，給付其23萬元部分，因未能舉證證明確有催告原告
      即反訴被告履行，其該部分之請求，為無理由，應予駁回
      。
肆、假執行部分：
　　一本訴部分，原告陳明願供擔保聲請宣告假執行，惟其之訴
  　　既經駁回，其假執行之聲請即失所附麗，應併予駁回。
    二反訴部分，被告即反訴原告勝訴部分之金額，未逾50萬元
      ，爰依民事訴訟法第389條第1項第5款規定，依職權宣告
      假執行，復以職權依同法第392條第2項規定，宣告原告即
      反訴被告提供如主文第5項所示金額為被告即反訴原告供
      擔保後，得免為假執行。
伍、本件事證已臻明確，兩造其餘攻擊、防禦方法及未經援用之
    證據，經本院斟酌後，認為均不足以影響本判決之結果，爰
    不一一論述，併此敘明。
據上論結，原告之訴為無理由，反訴原告之訴為一部有理由，一
部無理由，依民事訴訟法第78條、第79條、第389條第1項第5款
、第392條第2項，判決如主文。
中　　華　　民　　國　　96　　年　　1　　月　　18 　日
                  民事第四庭法  官  劉坤典
以上為正本係照原本作成
如對本判決上訴，須於判決送達後20日內向本院提出上訴狀
中　　華　　民　　國　　96　　年　　1　　月　　18 　日
                            書記官  楊勝欽
